【裁判字號】    95,訴,199
【裁判日期】    950824
【裁判案由】    侵權行為損害賠償
【裁判全文】
臺灣花蓮地方法院民事判決  95年度訴字第199號
    原      告  丙○○    民國.
    法定代理人  丁○○
                黃春葉
    訴訟代理人  吳明益律師
    複代理人    林政雄律師
    被      告  甲○
    訴訟代理人  乙○○
上列當事人間因過失傷害案件（95年度花交簡字第8號），提起
侵權行為損害賠償刑事附帶民事訴訟（95年度花交簡附民字第5
號），經刑事庭移送前來，本院於民國95年8月10日言詞辯論終
結，判決如下：
    主    文
被告應給付原告新台幣壹拾貳萬肆仟柒佰玖拾玖元及自民國九十
五年二月九日起至清償日止，按年息百分之五計算之利息。
原告其餘之訴駁回。
訴訟費用由被告負擔十分之一；餘由原告負擔。
本判決第一項得假執行。但被告如於假執行程序實施前以新台幣
壹拾貳萬肆仟柒佰玖拾玖元預供擔保，得免為假執行。
原告其餘假執行之聲請駁回。
    事實及理由
一、原告主張：
  (一)被告於94年9月22日上午7時許，駕駛車號KU-6317號自小客
    車，沿花蓮縣壽豐鄉○○村○○道路由北往南方向行駛，途
    經該路與魚塘路無號誌交岔路口時，理應注意車輛行駛時，
    駕駛人應注意車前狀況，隨時採取必要之安全措施並減速慢
    行，當時下大雨，視線不良，被告竟疏於注意，未減速慢行
    ，與騎乘車號HOJ-025號機車搭載乘客葉育辰，沿壽豐鄉○
    ○村○○路由東往西方向行駛，左方車亦疏未禮讓右方車先
    行之原告發生擦撞，致原告受有右手肘撕裂傷併皮膚缺損、
    右側脛骨及骨骨折等傷害，被告因過失傷害案件，經台灣花
    蓮地方法院檢察署檢察官以94年度偵字第4240號聲請簡易判
    決處刑，並經判決有期徒刑三月確定，爰依民法第184條第1
    項前段、第193條第1項、第195條第1項侵權行為規定，請求
    被告賠償下列損害。
  (二)請求項目及金額：
  1.醫療費用：新台幣（下同）16,917元。
  2.看護費用：原告於94年9月22日在財團法人佛教慈濟綜合醫
    院（下稱慈濟醫院）急診住院，行開放性復位骨內鋼釘鋼板
    螺絲固定手術，同月24、27、30日三次行右手肘開放性傷口
    之清創手術，於同年10月4日行右手肘自體皮膚移植手術，
    10月12日出院，住院期間看護費用為48,000元。
  3.交通費：原告父母住在彰化縣，從彰化至花蓮探視原告15次
    ，每趟費用3,584元，費用共計53,760元（計算式：3,584*1
    5 =53,760）。
  4.機車毀損：原告之機車為82年12月出廠，購買時為23,000元
    。
  5.輪椅、柺杖費用：原告受傷需用輪椅、柺杖輔助行走，費用
    為3,488元。
  6.慰撫金：原告今年從台灣觀光經營管理學校畢業，尚未就業
    賺錢，因傷受有相當精神上痛苦，請求1百萬元。
  7.同意被告車損部分得抵銷1萬元。
  (三)並聲明：被告應給付原告1,145,165元及自起訴狀繕本送達
    之翌日（即95年2月9日）起至清償日止，按年息百分之五計
    算之利息；願供擔保，請准宣告假執行。
二、被告則以：自認構成過失侵權行為，但原告為肇事主因，有
    百分之七十的過失，主張過失相抵，就原告請求之項目和金
    額部分，機車毀損部分認為應扣除折舊，被告為陸軍官校畢
    業，現任台灣觀光經營管理學校職員，年薪約60萬元，名下
    沒有不動產，慰撫金認以10萬元為適當，另被告汽車毀損報
    廢，要請求抵銷1萬元，原告其餘請求之金額均同意支付等
    語茲為抗辯。並聲明：原告之訴駁回。
三、按因故意或過失，不法侵害他人之權利者，負損害賠償責任
    ；不法侵害他人之身體或健康者，對於被害人因此喪失或減
    少勞動能力或增加生活上之需要時，應負損害賠償責任；不
    法侵害他人之身體、健康、名譽、自由、信用、隱私、貞操
    ，或不法侵害其他人格法益而情節重大者，被害人雖非財產
    上之損害，亦得請求賠償相當之金額；不法毀損他人之物者
    ，被害人得請求賠償其物因毀損所減少之價額，民法第184
    條第1項前段、第193條第1項、第195條第1項、第196條分別
    定有明文。
四、經查：原告主張被告於上開時、地構成過失侵權行為，為被
    告所自認，並有本院95年度交簡上字第17號、95年度花交簡
    字第8號、台灣花蓮地方法院檢察署94年度偵字第4240號、
    花蓮縣警察局吉安分局吉警刑字第09400016623號刑案偵查
    卷宗內所附道路交通事故現場圖、道路交通事故調查報告表
    、慈濟醫院診斷證明書、現場照片可參，堪信為真實，被告
    並同意賠償原告請求之醫藥費、看護費、交通費、輪椅及柺
    杖費，此部份金額經核單據為122,165元（計算式：16,917+
    48, 000+53,760+3,488=122,165）。
五、兩造同意限縮爭點如下：
  (一)被告主張原告有百分之七十之過失，是否可採？
  (二)原告請求之機車毀損價值23,000元，扣除折舊後應為多少錢
    ？
  (三)原告請求慰撫金1百萬元是否適當？
六、經查：
  (一)本件車禍發生原因，係原告駕駛重型機車沿花蓮縣壽豐鄉○
    ○村○○路由東往西方向行駛，途經該路與產業道路交岔路
    口，未依道路交通安全規則第102條第1項第2款之規定，左
    方車暫停禮讓右方車先行，被告駕駛自小客車沿產業道路由
    北往南方向駛來，亦未依上開規則第94條第3項之規定，注
    意車前狀況，並隨時採取必要之安全措施，致兩車於無號誌
    之交岔路口相撞，有道路交通事故現場圖、道路交通事故調
    查報告表及現場照片可參，又被告於警詢中自承，當時下著
    大雨，視距不良，車速約時速40公里，行經交岔路口沒有注
    意到左右有無來車，發生交通事故前伊完全不知情，故未採
    取任何處置等語；原告稱當時下大雨視線不良，當時車速約
    30 到40公里之間，行經路口有觀看左右來車，事故前來不
    及作任何反應，機車右側車身遭撞擊，機車全毀等語，足認
    原告行經交岔路口並未遵照路權歸屬，停車禮讓右方車先行
    ，僅稍微減速，仍以時速30至40公里通過路口，為肇事主因
    ，被告亦未減速慢行，注意交岔路口左右來車，為肇事次因
    ，台灣省花東區車輛行車事故鑑定委員會花東區940297號鑑
    定意見書亦同此認定，是被告主張原告與有百分之七十之過
    失，堪以採信。
  (二)原告主張機車因本件車禍全毀，原價值為23,000元，依行政
    院所頒固定資產耐用年數表及固定資產折舊率表之規定，機
    車之耐用年數為5年，係82年12月出廠，至車禍時，已逾5年
    之耐用年數，有行照可參，是扣除折舊後，原告僅能向被告
    請求3,833元（計算式：23,000/5+1=3,833 ）。
  (三)爰審酌原告甫從專科畢業，並無財產，因車禍受傷經住院多
    次手術，所受精神痛苦非輕，及被告之學經歷和財產狀況，
    認慰撫金以30萬元為適當。
  (四)又被告主張其所有之自小客車因車禍全毀，費用1萬元，應
    予抵銷，為原告所同意，故原告得請求之總金額為419,831
    元（122,165+3,833+300,000-10,000=415,998），經過失相
    抵後，原告僅得請求124,799元。
七、原告主張依民法第184條第1項前段侵權行為規定，請求被告
    給付原告如主文第一項所示金額及遲延利息，為有理由，應
    予准許，逾此範圍，則屬無據，應予駁回。原告勝訴部分未
    逾50萬元，應依職權宣告假執行，及被告得預供擔保免為假
    執行。原告敗訴部分，其假執行聲請失所附麗，應予駁回。
八、本件業經行集中審理並整理爭點，兩造於言詞辯論終結前，
    並均陳明無其他陳述、答辯及舉證，事證已臻明確足資判斷
    其他卷內現存之主張、陳述、攻防方法及證據，核與本件判
    決之基礎不生影響，爰不一一詳予論述，併此敘明。
據上論結：本件原告之訴為一部有理由，一部無理由，依民事訴
訟法第79條、第389條第1項第5款、第390條第2項，判決如主文
。
中    華    民    國    95    年    8     月    24    日
                        台灣花蓮地方法院民事庭
                            法      官  蕭一弘
上為正本係照原本作成。
如對本判決上訴，須於判決送達後廿日內向本院提出上訴狀。
中    華    民    國    95    年    8     月    24    日
                            法院書記官  詹益盛


司法院資訊處製作；財團法人民間司法改革基金會備份。
